臺灣高等法院高雄分院刑事判決
111年度交上訴字第37號
上  訴  人  
即  被  告  魏廷祐




上列上訴人因公共危險案件，不服臺灣橋頭地方法院110年度審
交訴字第223號，中華民國111年1月18日第一審判決（起訴案號
：臺灣橋頭地方檢察署110年度偵字第11034號），提起上訴，本
院判決如下：
    主  文
原判決撤銷。
魏廷祐犯駕駛動力交通工具發生交通事故致人傷害而逃逸罪，累
犯，處有期徒刑陸月，如易科罰金，以新台幣壹仟元折算壹日。
    事  實
一、魏廷祐並未考領合格之普通小型車駕駛執照，竟仍於民國11
    0年6月11日上午8時2分許，駕駛車牌號碼0000-00 號自用小
    客車沿高雄市鳥松區大埤路由西往東方向行駛，於行至該路
    段與長庚路之交岔路口時，本應注意車前狀況，並隨時採取
    必要之安全措施，且應注意汽車行駛至交岔路口，其行進、
    轉彎，應遵守燈光號誌，而依當時天候晴、日間自然光線、
    道路鋪設柏油、道路路面乾燥、無缺陷、無障礙物及視距良
    好等情，應無不能注意之情狀，適有李勝彥騎乘車牌號碼00
    0-000號輕型機車同向直行行駛在其前方車道，並於行至該
    交岔路口處停等紅燈；詎魏廷祐駕駛上開自用小客車行經前
    開交岔路口之際，竟未注意在其前方已有車輛在路口停等紅
    燈之車前狀況，且未採取必要之安全措施，仍逕行往前行駛
    而闖越紅燈行車號誌，因而自後追撞李勝彥所騎乘在其同向
    前方停等紅燈之機車，並輾壓李勝彥左腳，致李勝彥因此受
    有左踝挫傷之傷害（魏廷祐涉犯過失傷害部分，未據提出告
    訴）。詎魏廷祐於本案交通肇事後，明知其所駕駛之自用小
    客車自後碰撞李勝彥所騎乘之機車，且輾壓李勝彥左腳，李
    勝彥可能因此受有傷害之情形下，竟未報警處理，亦未停留
    在現場等待員警到場處理，且未對李勝彥採取救護或其他必
    要措施，復未取得李勝彥之同意，亦未留下年籍資料及任何
    聯絡方式，即基於肇事逃逸之犯意，逕自駕駛上開自用小客
    車離開車禍事故現場。嗣經警據報到場處理，並調閱路口監
    視器錄影畫面後，始循線查悉上情。
二、案經高雄市政府警察局仁武分局報告臺灣橋頭地方檢察署檢
    察官偵查起訴。
    理  由
一、證據能力：
    按被告以外之人於審判外之陳述，雖不符刑事訴訟法第159
    條之1至第159條之4之規定，而經當事人於審判程序同意作
    為證據，法院審酌該言詞陳述或書面陳述作成時之情況，認
    為適當者，亦得為證據，刑事訴訟法第159條之5第1項定有
    明文。上訴人即被告魏廷祐（下稱被告）經本院合法傳喚未
    於審理期日到庭，然本判決所引用屬於傳聞證據之部分，業
    據其於本院行準備程序時明示同意得為證據（見本院卷第49
    頁），且上開證據均已依法踐行調查證據程序，且檢察官亦
    明示同意有證據能力（見本院卷第68頁），本院審酌該等證
    據作成時情況，並無違法取證之瑕疵，且無顯不可信之情形
    ，以之作為證據應屬適當，復與待證事實具關聯性，爰依上
    引刑事訴訟法之規定認定均有證據能力。
二、認定犯罪事實所憑之證據及理由
　㈠事實欄所載之犯罪事實，業據被告原審及本院坦承不諱（見
    原審卷第45頁，本院卷第48頁），核與證人即被害人李勝彥
    於警詢中所陳述發生本案車禍事故之過程，及被告於本案車
    禍事故發生後並未停留在現場，即逕行駕駛上開自用小客車
    離開事故現場之情節大致相符（見警卷第24、25頁），復有
    被害人提出銓泰中醫診所110年6月2日診斷證明書1份、肇事
    現場路口監視器錄影畫面擷圖照片、本案車禍事故之高雄市
    警察局仁武分局道路交通事故現場圖、道路交通事故調查報
    告表㈠、㈡-1、被告及被害人之道路交通事故談話紀錄表各1
    份、肇事現場及車損之照片19張、被告之高雄市政府警察局
    110年6月11日高市警交字第B00000000、B00000000、B00000
    000號舉發違反道路交通管理事件通知單、被告之證號查詢
    汽車駕駛人資料在卷可稽（見警卷第27頁、第39至43、47、
    49、51至58頁、第61至69頁、原審卷第17頁）。被告上開自
    白核與前揭事證相符，足堪採為認定被告本案犯罪事實之依
    據。
　㈡按汽車行駛時，駕駛人應注意車前狀況，並隨時採取必要之
    安全措施；又汽車行駛至交岔路口，其行進、轉彎，應遵守
    燈光號誌；行車管制號誌如係圓形紅燈，則車輛面對圓形紅
    燈表示禁止通行，不得超越停止線或進入路口，道路交通安
    全規則第94條第3項、第102條第1項第1款、道路交通標誌標
    線號誌設置規則第206條第5款第1目分別定有明文。被告雖
    未考領有合格之普通小型車駕駛執照之事實，業據被告於陳
    明在卷（見原審卷第37頁），復有前揭被告之證號查詢汽車
    駕駛人資料在卷可憑，然參以被告自陳其受有國中畢業之教
    育程度（見原審卷第47頁），可認被告駕駛前開自用小客車
    行駛在道路上，當應知悉、並確實遵守前揭交通法規所揭示
    之注意義務；而本案案發時天候晴、日間自然光線、柏油路
    面、道路路面乾燥、無缺陷、無障礙物及視距良好等客觀環
    境觀之，亦有前揭道路交通事故調查報告表㈠附卷可考，並
    無被告不能注意之情事。然被告於案發時駕駛前開汽車行駛
    至上開交岔路口時，竟疏未注意被害人騎乘上揭機車在其同
    向前方車道路口停等紅燈之車前狀況，竟仍逕行往前行駛而
    闖越紅燈行車號誌，因而自後追撞被害人所騎乘在其同向前
    方路口停等紅燈之機車，致肇生本案車禍事故；由此可徵被
    告就本案車禍事故之發生，顯有違反前揭注意義務之過失行
    為之事實，甚為明確；又被害人因本案交通事故而受有上述
    傷害之事實，亦有前揭被害人所提出之診斷證明書在卷足憑
    ，是被害人所受前述傷害之結果與被告上開違反前述注意義
    務之過失行為二者間，顯具有相當因果關係之情，業堪認定
    。
  ㈢被告駕駛上開自用小客車行經前開交岔路口時，貿然闖越紅
    燈行車號誌，而自後追撞被害人所騎乘在其同向前方停等紅
    燈之機車等情，業經被告供陳甚詳（見原審卷第38頁）；因
    此，被告應可得知被害人可能因此受有傷害之情形下，竟未
    下車查看，或停留在肇事現場，復未報警處理或留下任何聯
    絡方式，隨即率然逕行駕駛上開自用小客車離開本案車禍事
    故現場等情，亦據被告供述明確（見原審卷第38頁），並有
    前揭路口監視器錄影畫面擷圖照片可資佐證；綜此以觀，堪
    認被告上開肇事致人傷害後逃逸之故意及行為，應屬明確，
    要無疑義。 
  ㈣綜上所述，本案事證已臻明確，被告上開肇事致人傷害後逃
    逸之犯行，應洵堪認定。
三、論罪科刑：
  ㈠核被告所為，係犯刑法第185條之4第1項前段之駕駛動力交通
    工具發生交通事故致人傷害而逃逸罪。
  ㈡被告前於105年間因飆車之公共危險案件，經臺灣高雄地方法
    院以106年度簡字第4814號判處有期徒刑3月確定，並於107
    年10月1日因易科罰金執行完畢等情，有臺灣高等法院被告
    前案紀錄表在卷可參；被告於受前揭有期徒刑執行完畢後，
    5年內故意再犯本案有期徒刑以上之罪，符合刑法第47條第1
     項所規定之累犯要件，應論以累犯。然司法院釋字第775號
    就刑法第47條第1項關於累犯規定為解釋後，就構成累犯者
    是否加重其最低本刑，須考量行為人對刑罰反應力是否薄弱
    及有無特別惡性，以避免行為人所受刑罰超過其所應該負擔
    的罪責，使其人身自由因此遭受「罪刑不相當」的過苛侵害
    。而在判斷行為人是否對刑罰反應力薄弱及有無特別惡性時
    ，應綜合審酌行為人前、後案的犯罪類型、行為態樣是否相
    同或類似；前案執行完畢與後案發生之時間相距長短；前案
    是故意或過失所犯；前案執行是入監執行完畢，或是易科罰
    金、易服社會勞動而執行完畢；前、後案對於他人生命、身
    體、財產等法益侵害情形如何等事項而為判斷。因此，行為
    人前後所犯各罪類型、罪名是否相同或罪質是否相當，雖為
    是否加重其最低本刑的考量因素之一，但並無絕對且必然的
    關連性存在（最高法院109年度台上字第5044號刑事判決可
    作為參考）。
　㈢被告上述構成累犯的前案係於107年10月1日易科罰金執行完
    畢，而本案係於110年6月11日發生，係在執行完畢後2年8月
    ，兩者犯罪之性質均係公共危險，且距前案再犯期間非長，
    然被告前案係易科罰金執行完畢，而非入監執行，尚難認為
    其刑罰之反應力薄弱，而本件肇事地點係在高雄市鳥松區大
    埤路上，且肇事時間係人來人往之早上8點多，且非偏遠不
    易為人救助之處所，告訴人僅受有左踝挫傷，受傷情形非重
    ，並無立即之生命危險，告訴人亦未對被告提出過失傷害及
    肇事逃逸之告訴，是被告上開犯罪情節尚非嚴重，而所犯上
    開之罪，其最輕法定本刑為6月以上5年以下有期徒刑，如依
    累犯加重其刑，勢必判處7月以上有期徒刑，而應入監執行
    ，如與被害人受傷之輕重，及被告犯罪情節為權衡，所受之
    刑罰顯然超過其所應該負擔的罪責，人身自由會遭受「罪刑
    不相當」之侵害，本院審酌上開情，爰依司法院釋字第775
    號解釋裁量認不應加重其刑較為適當。
　四、上訴論斷之理由：
  　　原審認被告犯罪事證明確，據以論罪科刑，固非無見，然
      被告雖係累犯，惟經審酌被告犯罪情節，及告訴人受傷之
      情節、受傷之地點及時間，認不宜加重其刑，已如前述，
      原判決疏未審酌上情，而加重其刑，尚有未洽，被告上訴
      意旨請求按非與告訴人和解，然告訴人表示並無意願，亦
      無向被告求償之意（見本院卷第50-1頁），雖終無法取得
      告訴人之諒解，然原判決既有上開可議，自應由本院將原
      判決撤銷改判。爰審酌被告無照駕駛汽車上路，肇事路段
      及時間並非偏遠無救助之地帶、告訴人受傷情形非重，犯
      後坦承犯行，然迄未獲得告訴人之原諒；暨衡及被告之教
      育程度為國中畢業、家庭經濟狀況為勉持，及其自陳入監
      前從事清潔工、家中有母親等家庭生活狀況（見被告警詢
      筆錄受詢問人欄所載〈警卷第5頁〉；原審卷第47頁）等一
      切具體情狀，量處如主文第2項所示之刑，並諭知如易科
      罰之標準。
　五、被告經合法傳喚，未於審理期日到庭，爰不待其到庭陳述
      ，逕由檢察官一造辯論而為判決。　
據上論結，應依刑事訴訟法第369 條第1 項前段、第364 條、第
299 條第1 項前段、第371條 ，判決如主文。
本案經檢察官靳隆坤提起公訴，檢察官鍾忠孝到庭執行職務。
中　　華　　民　　國　　111 　年　　6 　　月　　9 　　日
                  刑事第四庭    審判長法  官  黃建榮
                                      法  官  任森銓
                                      法  官  李嘉興
以上正本證明與原本無異。
如不服本判決應於收受本判決後20日內向本院提出上訴書狀，其
未敘述上訴理由者，並得於提起上訴後20日內向本院補提理由書
狀（均須按他造當事人之人數附繕本）「切勿逕送上級法院」。
中　　華　　民　　國　　111 　年　　6 　　月　　9 　　日
　　　　　　　　　　　　　　　　　　　書記官  賴梅琴
附錄本判決論罪科刑法條：
刑法第185條之4
駕駛動力交通工具發生交通事故，致人傷害而逃逸者，處6 月以
上5 年以下有期徒刑；致人於死或重傷而逃逸者，處1 年以上7
年以下有期徒刑。
犯前項之罪，駕駛人於發生交通事故致人死傷係無過失者，減輕
或免除其刑。